臺灣臺中地方法院刑事判決　　　　　　　96年度易字第1922號
公　訴　人　臺灣臺中地方法院檢察署檢察官
被　　　告　江博均原名甲○○.
上列被告因詐欺案件，經檢察官提起公訴（96年度偵字第5641號
）及移送併辦（95年度偵字第7417號），被告於準備程序中就被
訴事實為有罪之陳述，受命法官於聽取當事人之意見後，由本院
合議庭裁定以簡式審判程序判決如下：
    主    文
江博均幫助意圖為自己不法之所有，以詐術使人將本人之物交付
，處有期徒刑參月，如易科罰金，以新臺幣壹仟元折算壹日。
    犯罪事實及理由
一、江博均（原名甲○○，於民國九十五年十二月二十二日更名
    為江博均），可預見將金融機構存摺、印章、提款卡（含密
    碼）無故交予他人使用，將可能流為詐騙集團作為「人頭帳
    戶」使用之詐騙工具，使受騙之人因陷於錯誤而將金錢匯入
    該「人頭帳戶」內，仍基於縱若有人持以犯詐欺取財罪亦不
    違反其本意之幫助犯意，其於九十五年十一月上旬某日，在
    臺中市○○路與崇德路口附近，將先前向其不知情之母親徐
    春英所借得、為徐春英所有之中華郵政股份有限公司（已更
    名為臺灣郵政股份有限公司）豐原郵局轄下之東勢中嵙口郵
    局帳戶（帳號為0000000000000000號，下
    稱前開郵局帳戶）存摺、印章、提款卡（含密碼），以新臺
    幣（下同）一萬元之代價出售交付予真實姓名年籍不詳、自
    稱「李道任」之成年男子（下稱「李道任」）。「李道任」
    取得前開郵局帳戶之存摺、印章、提款卡（含密碼）後，即
    與真實姓名年籍不詳之二以上成年人所組成之詐欺取財集團
    （下稱前開詐欺取財集團），共同基於意圖為自己不法所有
    之犯意聯絡，先後於：1.九十五年十一月十三日十時許，自
    稱「地檢署王警官」、「中華電信女員工」等前開詐欺取財
    集團成員撥打電話予乙○○詐稱：乙○○個人信用資料已經
    外洩，須辦理信託等語，致乙○○誤信為真、陷於錯誤，並
    於同年月十六日十二時五十分許，依前開詐欺取財集團成員
    指示，將五萬元匯款存入不知情之徐春英之前開郵局帳戶內
    ，而受有財產上損害；2.九十五年十一月十五日九時許，自
    稱「中華電信催繳人員」、「警官周世昌」、「存保局游美
    惠主任」等前開詐欺取財集團成員撥打電話予江月鳳詐稱：
    他人冒用江月鳳名義申請電話使用，並因此積欠電話費，為
    配合調查，江月鳳需將款項匯入指定之帳戶等語，致江月鳳
    誤信為真、陷於錯誤，依前開詐欺取財集團成員指示，於同
    日十三時四十七分許，將十二萬八千元匯款存入不知情之徐
    春英之前開郵局帳戶內，而受有財產上損害。嗣乙○○、江
    月鳳均察覺有異，始知受騙並報警處理，因而查悉上情。
二、本案證據：
  (一)被告江博均於警詢及本院審理時之自白。
  (二)被害人即證人乙○○、江月鳳分別於警詢時之證述。
  (三)卷附前開郵局帳戶之開戶資料影本及交易明細表各一件。
  (四)卷附乙○○、江月鳳遭詐騙之匯款執據各一紙。
  (五)臺灣高等法院被告全國前案紀錄表（被告前案及素行之認定
    ）。
三、論罪科刑之補充說明：
  (一)被告以一提供前開郵局帳戶存摺、印章、提款卡（含密碼）
    之幫助詐欺取財行為，使「李道任」等前開詐欺取財集團成
    員詐騙被害人乙○○、江月鳳，為一行為觸犯數罪名，屬想
    像競合犯，應論以一罪。
  (二)「李道任」等前開詐欺財財集團成員間所為之前開詐欺取財
    犯行，均各有犯意聯絡及行為分擔，固均各為共同正犯，惟
    幫助犯係從犯，從屬正犯而成立，刑法上既無「共同幫助」
    之情，則被告所為之前揭幫助詐欺取財犯行，當亦無「幫助
    共同」之可言（司法院廳刑一字第一一○四號函亦同此見
    解），附此敘明。
  (三)又公訴意旨雖僅論及被害人乙○○前揭遭詐騙之事實，然前
    開未經起訴之被害人江月鳳遭詐騙之部分，核與前開詐欺取
    財集團成員詐騙乙○○之犯行有想像競合犯之裁判上一罪關
    係，基於審判不可分之原則，為起訴效力所及，本院自應併
    予審理，併予敘明。
  (四)爰審酌被告提供金融機構帳戶供他人非法使用，助長社會犯
    罪風氣及增加追緝犯罪之困難，其行為殊屬不當，致被害人
    遭詐騙而轉帳存入前開郵局帳戶內之金錢達十餘萬元，被告
    迄今仍未與被害人達成和解並賠償損害，惟兼衡酌被告犯後
    均坦承犯行、已知悔悟之犯罪後態度，及被告本身並未實際
    參與詐欺取財之犯行、可非難性較小，暨被告先前並無任何
    刑事犯罪紀錄之前科，有臺灣高等法院被告前案紀錄表附卷
    可按，堪認其素行尚佳等一切情狀，量處如主文所示之刑，
    並諭知易科罰金之折算標準，以示懲儆。本院綜核前開量刑
    審酌之一切情狀，認為公訴人具體請求判處被告有期徒刑六
    月，稍嫌過重，附此敘明。
四、適用之法條：依刑事訴訟法第二百七十三條之一第一項、第
    三百十條之二、第四百五十四條第一項、第二百九十九條第
    一項前段，刑法第三十條第一項、第二項、第三百三十九條
    第一項、第四十一條第一項前段，刑法施行法第一條之一第
    一項、第二項前段，判決如主文。
五、如不服本判決，應於判決送達後十日內，向本院提出上訴狀
    （須附繕本），上訴於臺灣高等法院臺中分院。
中　　華　　民　　國　　96　　年　　5 　　月　　25　　日
                  刑事第九庭    法　官　何世全
以上正本證明與原本無異。
　　　　　　　　　　　　　　　　書記官  童洪芳美
中　　華　　民　　國　　96　　年　　5 　　月　　25　　日
附錄論罪科刑法條：
刑法第三百三十九條第一項
意圖為自己或第三人不法之所有，以詐術使人將本人或第三人之
物交付者，處五年以下有期徒刑、拘役或科或併科一千元以下罰
金。
